【裁判字號】    97,簡上,945
【裁判日期】    980410
【裁判案由】    家暴傷害
【裁判全文】
臺灣板橋地方法院刑事判決             97年度簡上字第945號
上  訴  人
即  被  告  甲○○
選任辯護人  張復鈞  律師
            許文哲  律師
上  訴  人
即  被  告  丙○○
上列被告等因傷害案件，不服本院於民國97年7 月14日以97年度
簡字第6142號刑事簡易判決（偵查案號：97年度偵字第14847 號
），均提起上訴，經本院管轄第二審合議庭審理，判決如下：
    主  文
上訴均駁回。
    事實及理由
一、本件經本院管轄第二審之合議庭審理結果，認原審以被告甲○○、乙○○2 人均係犯刑法第277 條第1 項之傷害罪，而
    各判處拘役20日、罰金新臺幣3000元，並均准以新臺幣（下
    同）1 千元折算乙日易科罰金、易服勞役，經核其認事用法
    及量刑均無不當，應予維持，其餘引用第一審判決書記載之
    事實、證據及理由。
二、訊據被告2 人固均坦承於97年2 月12日21時許，在其等2 人
    台北縣樹林市○○路256 號住處2 樓內因細故發生口角，惟
    均矢口否認上開犯行，被告甲○○辯稱：伊當天並未持椅子
    打丙○○，係丙○○推趕伊時，有拿椅子隔開丙○○云云；
    被告丙○○則辯稱：當天係甲○○先持椅子打伊，致伊右手
    無名指受傷流血，後才將甲○○所持椅子甩開，並無對甲○○及其等2 人之子施用暴力，亦無勒住甲○○脖子，拉扯、
    推趕甲○○離家，伊並無動手傷害甲○○云云。經查：
  (一)被告甲○○於上開時地傷害告訴人即被告丙○○之犯行，業
    據證人即被告丙○○於本院審理時證稱：「（97年2 月12日
    下午9 時多你人在何處？）在我樹林市○○路的家裡」、「
    （當時家裡還有誰在？）我的爸媽、1 個小孩，還有我妹好
    像在家」、「（被告甲○○當天有無在家？）她是後來9 點
    多才回家」、「（你當時在家裡跟被告甲○○有發生何事？
    ）她回來我們就開始吵架，後來她就拿椅子打我，我用手去
    擋，後來手有流血，後來我就把椅子甩開，結果甲○○就倒
    在地上，她後來就報警，警員就到了」、「（你有用手擋椅
    子有流血，是手的哪壹個部分流血？）右手手指受傷，好像
    是無名指」、「（你說你當時右手手指受傷有流血，當時在
    家裡的其他人有無看到？）有，當時我流血，我喊很大聲『
    你給我打流血』，我父親就上來，當時甲○○還在打，我爸
    就衝上來，他有看到甲○○有拿椅子打我。其他人都在樓下
    」、「（當時既然你有受傷，你有拍照或是去醫院驗傷？）
    我有去驗傷，在醫院有拍照，但我是後來才去驗傷的」、「
    （請提示本署97年偵字第2498號第4 頁診斷證明書，是否你
    去醫院驗傷開的診斷證明書？）是」、「（根據你剛剛的說
    法，本件案發是97年2 月12日，但診斷證明書上的日期是97
    年2 月22日才去門診治療，為何間隔有一段時間才去就診驗
    傷？）因為甲○○隔天就帶小孩回去，並告我家暴傷害，我
    看不到小孩才去問律師，律師問我有沒有受傷，他說如果有
    受傷要去驗傷，後來我才去驗傷」、「（請提示97年他字第
    1955號卷第20頁，偵查中檢察官最後壹個問題問你當天有何
    人在場，你回答與剛剛不同，到底97年2 月12日在場的人有
    誰？）97年2 月12日到樓上是我爸在場，我媽及小孩都在樓
    下，小孩後來有跑上來」、「（你剛說97年2 月12日甲○○
    回來之後你們有吵架，請說明吵架的原因為何？）因為當天
    小孩要找媽媽，我就去店裡找她，她不在，後來我就先回家
    ，後來差不多二個小時之後，她才回到家，我問她去哪裡，
    小孩在找你，後來她就跟我說去找男人，不用我管她，我們
    就這樣開始吵」、「（你們吵架的地點為何？）2 樓」、「
    （當場有無其他人？）當時沒有其他人，只有我和她。我們
    家1 、2 樓間只有壹個樓梯，樓下的人都可以聽到」、「（
    你們吵架完之後，是誰先動手？）甲○○先動手」、「（她
    先動手的意思是否是她用椅子打你？）是」、「（請描述甲○○如何動手？）甲○○用雙手拿木頭椅子，從上往下打」
    、「（你剛說你是用手去擋，你有無其他動作？）我用手擋
    住，手就流血，我就用手把椅子甩開、推開」、「（當時發
    生上開這個情形時，現場是否只有你們二個人？）我記得我
    爸好像有看到，但我不太記得」、「（你剛說小孩有上來，
    小孩大概何時上來？）是我和甲○○吵到快結束時才上來」
    、「（請提示本署97年偵字第14848 號卷第10頁板橋地方法
    院通常保護令，該份保護令你有無看過？）有」、「（該份
    保護令的第二頁第10行其上有寫『相對人見甲○○於離婚協
    議書上要求其放棄子女探視權，竟怒而衝上前推倒甲○○母
    子所坐之椅子...... 』 ，該份保護令聲請意旨與你剛剛所
    述有所出入，當時實際情形為何？）當天甲○○要離婚，要
    打電腦要我以後不能探視小孩，我就把電腦關掉，後來甲○○不讓我關，那時候小孩根本不在旁邊，後來我們在那裡爭
    執關電腦的事情，後來甲○○沒有打電腦，就站起來拿椅子
    打我。.... 」 等語（見本院卷98年3 月17日審判筆錄）明
    確，核與證人乙○○於本院審理時證稱：「（97年2 月12日
    下午9 時多你人在何處？）樹林市○○路的家裡」、「（你
    家是幾層樓？）2 層樓」、「（當時家裡還有誰在？）時間
    已久，我記不清楚。好像是我、我太太、我孫子、我女兒、
    被告二人在家」、「（當時被告二人人在家中何處？）他們
    二個人原本在1 樓，有吵架，之後跑到2 樓，幾點我不知道
    ，之後我聽到吵的很大聲，我就跑到2 樓，孫子也有上去，
    我太太也跟著上去」、「（你說後來你有跑到二樓，你看到
    他們二人什麼情形？）我看到甲○○將椅子摔出來，丙○○
    的手去擋，有流血」、「（丙○○當時用哪壹隻手去擋椅子
    ？）我沒有看清楚，好像是右手」、「（丙○○是何處流血
    ？）手指頭，哪隻手我忘記了」、「（你說你到二樓時，看
    到甲○○有摔椅子，丙○○有流血，當時你太太和你孫子是
    否已經在二樓了？）時間已久，好像我孫子當時已經先在二
    樓了，我才跑到二樓，之後我太太才跑上二樓」、「（你是
    否知道甲○○要拿椅子打丙○○？）情形我不知道，但是丙○○說是甲○○要拿錢找男人，用話激他才會吵架，我又不
    是當事人」、「（你剛說甲○○用椅子打丙○○，丙○○是
    擋住或是有把椅子接住或其他動作？）丙○○是擋住椅子，
    有無接住椅子我不記得，我有看到椅子後來摔在地上」、「
    （當時你的孫子在場嗎？）他哭很大聲，我太太接著也上樓
    去抱他」、「（你的孫子在二樓有無被何人打到或撞到？）
    沒有打到，甲○○好像有撞到他，但我不記得是哪天的事」
    、「（你是否記得甲○○撞到你孫子的情形？）好像是甲○○拿椅子摔丙○○之前還是之後有壓到孫子」、「（請提示
    上開保護令卷第54頁，在97年3 月18日筆錄中你有說你兒子
    有稍微推到椅子，椅子就傾斜，被旁邊的床舖擋到，為何與
    你剛剛所述不同？）丙○○有推椅子，甲○○抱著小孩倒在
    床上，好像有壓到小孩，我不太清楚。97年3 月18日在家事
    法庭的筆錄中講得比較對，因為時間很久，那時候講的是對
    的」、「（你剛說甲○○有拿椅子打丙○○，是在推椅子之
    前或是之後？）好像是之後，以97年3 月18日筆錄為準」等
    語（見本院卷98年3 月17日審判筆錄）及證人丁○○於本院
    審理時證稱：「（97年2 月12日下午9 時多，你人在何處？
    ）在樹林市○○路的家裡」、「（你家幾層樓？）2 層樓」
    、「（當時還有誰在家？）我、我女兒、我先生、被告二人
    、孫子」、「（當時被告二人有發生何事？）他們二個人在
    吵架，我就帶小孩下來樓下，我不知道他們發生何事，我聽
    到一聲『碰』，我和孫子到樓上，就看到椅子倒在地上，丙○○的手指頭受傷，我問他怎麼樣，他說甲○○用椅子摔到
    他的手指頭受傷，其他的事情我就不知道，後來甲○○要回
    去她娘家，丙○○說很晚了，甲○○就叫警察來，警察來問
    說有什麼事情，甲○○說她要去娘家，說要叫計程車，她請
    警察幫她叫計程車，警察說他們二個人只是吵架，叫他們二
    個人好好協調，說有事要走了。隔天早上，甲○○說要回娘
    家，我說好，要她好好冷靜」、「（你剛說你聽到一聲『碰
    』，你和孫子就到樓上，當你聽到『碰』時，妳先生人在何
    處？）他在樓上，他在勸他們二個人」、「（你剛說丙○○
    的手指頭有受傷，是哪壹隻手？）我不記得，我知道手指頭
    有流血」、「（你說看到他們二個人在吵架，你就帶孫子下
    樓，所以你和孫子本來是在2 樓？）我們本來是在2 樓，他
    們吵架我就帶孫子下樓」、「（你們原本在2 樓，是和他們
    在同一個房間嗎？）不是，我是在2 樓浴室聽到他們在吵架
    ，我孫子本來在他們吵架的房間，我就過去帶小孩下樓」等
    語（見本院卷98年3 月17日審判筆錄），均相符合，復有告
    訴人即被告丙○○所提出上開傷害之診斷證明書乙紙，足堪
    認定。被告甲○○辯稱其當天並未持椅子打告訴人即被告丙○○云云，顯係事後卸責之詞，不足採信。被告甲○○上開
    傷害犯行已臻明確，應予依法論科。
  (二)被告丙○○於上開時地亦有傷害告訴人即被告甲○○之犯行
    ，亦據告訴人即被告甲○○迭次於偵查中及本院審理時指訴
    綦詳，且被告丙○○於本院審理時亦不否認其確曾於上開時
    地與告訴人即被告甲○○發生口角乙情，並據證人乙○○、
    丁○○2 人於本院審理時證述明確，有如上述，而被告乙○○因上開同一傷害行為所涉之聲請民事通常保護令事件（即
    本院97年度家護字第332 號事件）97年3 月18日審理時亦供
    承：「97年2 月12日下午6 時許我去載聲請人（即被告甲○○），她不跟我回來，她叫我先回去，後來她在晚上9 點回
    來，我問她為什麼那麼晚回來，她回我說她去找男人，她前
    幾天也這樣說，所以我才趕她出去，她不理我，她繼續寫離
    婚協議書，因為離婚協議書上她叫我放棄探視權，所以我們
    又起爭執，我罵她賤貨、不要臉，我一直罵她，她就拿椅子
    摔我，打到我右手背受傷流血，我就勒她脖子，我有拉她，
    我沒有推小孩，我去推聲請人時，她跌倒撞到小孩的」、「
    我那時有一直拉她，.... 」 等語（見本院97年度家護字第
    332 號卷97年3 月18日筆錄）綦詳，亦核與證人乙○○於上
    開聲請民事通常保護令事件（即本院97年度家護字第332 號
    事件）97年3 月18日審理時證稱：「聲請人抱著小孩在電腦
    旁邊，相對人（即被告丙○○）一直逼聲請人講話，相對人
    有稍微推到椅子，椅子就傾斜，被旁邊的床舖擋到，聲請人
    沒有跌倒在地，.... 」 等語（見本院97年度家護字第332
    號卷97年3 月18日筆錄）相符，並經本院民事庭於97年5 月
    21日民事通常保護令裁定中認定「就聲請人甲○○指述97年
    2 月12日晚間10時之家暴事件，相對人亦坦承有『驅趕聲請
    人甲○○離家、辱罵其賤貨、不要臉、勒其脖子、拉扯及動
    手推甲○○等各情。.... 惟 查證人即相對人之父乙○○證
    稱：當時聲請人甲○○係抱著小孩在電腦旁邊，相對人有推
    到椅子，椅子傾倒，被旁邊的床舖擋到等語，核與聲請人甲○○所指當時其抱著小孩坐於椅上，相對人推倒椅子等情節
    大致相符，堪認聲請人甲○○之指述非虛，相對人前揭所辯
    顯係避重就輕之詞，殊無足採。是本院綜上事證自堪信聲請
    人甲○○主張之事實為真實」等語在卷，而核與本院認定情
    節一致，復有告訴人即被告甲○○所提出上開傷害之診斷證
    明書乙紙，亦堪認定。被告丙○○辯稱其當天並未動手傷害
    告訴人即被告甲○○，僅將告訴人即被告甲○○所持椅子甩
    開，並無對告訴人即被告甲○○及其等2 人之子施用暴力，
    亦無勒住告訴人即被告甲○○脖子，拉扯、推趕告訴人即被
    告甲○○離家云云，顯係事後卸責之詞，亦不足採信。被告
    丙○○上開傷害犯行亦臻明確，應予依法論科。
  (三)查原審審酌被告2 人上開犯罪之動機、目的、手段、所受傷
    害程度及被告2 人犯罪後之態度等一切情狀，而援引依刑法
    第277 條第1 項、刑法施行法第1 條之1 ，各量處被告甲○○、丙○○2 人拘役20日元、罰金3000元，並均准以新臺幣
    1 千元折算乙日易科罰金、易服勞役，顯均無任何違法或不
    當之處，是被告2 人不服原判決，而均提起本件上訴，揆諸
    上述，顯均無理由，應均予駁回。
據上論斷，應依刑事訴訟法第455 條之1 第1 項、第3 項、第36
8 條、第373 條，判決如主文。
本案經檢察官黃筵銘到庭執行職務
中    華    民    國    98    年    4    月    10    日
                  刑事第七庭  審判長法  官  戴嘉清
                                    法  官  陳信旗
                                    法  官  林晏鵬
上列正本證明與原本無異。
不得上訴。
                                    書記官  陳映孜
中    華    民    國    98    年    4     月    10    日
附錄法條：刑法第277條
中華民國刑法第277條
（普通傷害罪）
傷害人之身體或健康者，處 3 年以下有期徒刑、拘役或 1 千元
以下罰金。
犯前項之罪因而致人於死者，處無期徒刑或 7 年以上有期徒刑；
致重傷者，處3年以上10年以下有期徒刑。


司法院資訊處製作；財團法人民間司法改革基金會備份。
